【裁判字號】    98,交聲,387
【裁判日期】    980423
【裁判案由】    違反道路交通管理處罰條例聲明異議
【裁判全文】
臺灣士林地方法院刑事裁定             98年度交聲字第387號
原處分機關  臺北市交通事件裁決所
異  議  人
即受處分人  吉祥貨運有限公司
代  表  人  賴資樹
上列異議人即受處分人因違反道路交通管理處罰條例案件，對於
臺北市交通事件裁決所於中華民國98年3 月16日所為之處分（原
處分案號：北市裁申字第裁22-Z00000000號處分），聲明異議，
本院裁定如下：
    主  文
原處分撤銷。
吉祥貨運有限公司不罰。
    理  由
一、原處分意旨略以：異議人即受處分人吉祥貨運有限公司所有
    車牌號碼386-AN號營業貨運曳引車附掛87-AB 號營業半拖車
    ，於民國97年11月22日15時16分許行經國道3 號南下46公里
    處，因有裝載廢土未依規定使用專用車輛之違規，故依道路
    交通管理處罰條例第29條之1 第1 項之規定，裁處異議人罰
    鍰新臺幣（以下同）40,000元等語。
二、異議意旨略以：異議人吉祥貨運有限公司所有車牌號碼386-
    AN號營業貨運曳引車（下稱系爭車輛）附掛87-AB 號營業半
    拖車，於民國97年11月22日15時16分許行經國道3 號南下46
    公里處，因載運廢土經過磅總重38.8噸，核重35噸，超載3.
    8 噸，經警攔檢舉發違反道路交通管理處罰條例第29之2 條
    第3 款之規定，並開立第Z6A004631 號舉發通知單，對此罰
    單異議人並無疑義，並已繳納，但隔數日本公司又接到由同
    一員警於97年12月6 日所開立之另紙第Z00000000 號舉發通
    知單，對於同一時間、地點及車號另舉發有違反「裝載廢土
    未依規定使用專用車輛」之規定，嗣經原處分機關依道路交
    通管理處罰條例第29條之1 第1 項規定，裁處應繳納罰鍰新
    臺幣4 萬元。惟異議人公司所有系爭車輛當時係裝載工地連
    續壁施工所產生較稀的廢土，含水量超過70％，系爭車輛是
    經過認證一般密封式傾倒式半拖車，是專門載運此類較稀的
    廢土或泥漿，以致不會於運輸途中滲漏、散落污染道路、路
    面，用以裝載廢土、泥漿是正確的，另員警所再度舉發之上
    開通知單，已超過違規時間許久，本案並未當場舉發，依據
    違反道路交通管理事件統一裁罰基準表第29條之1 第1 項法
    條備註欄有載明，並當場禁止通行，員警於事後許久再製單
    舉發顯與法不合，原處分機關未予詳查即遽為裁決，實有違
    誤，爰依法聲明異議等語。
三、按汽車駕駛人之行為有下列情形之一，當場不能或不宜攔截
    製單舉發者，得逕行舉發：一、闖紅燈或平交道。二、搶越
    行人穿越道。三、在道路收費停車處所停車，不依規定繳費
    。四、不服指揮稽查而逃逸，或聞消防車、救護車、警備車
    、工程救險車之警號不立即避讓。五、違規停車或搶越行人
    穿越道，經各級學校交通服務隊現場導護人員簽證檢舉。六
    、行經設有收費站、地磅之道路，不依規定停車繳費或過磅
    。七、經以科學儀器取得證據資料證明其行為違規。前項第
    七款之科學儀器應採固定式，並定期於網站公布其設置地點
    。但汽車駕駛人之行為屬下列情形之一者，不在此限：一、
    蛇行、危險方式駕車或二輛以上之汽車競駛或競技。二、行
    駛路肩。三、違規超車。四、違規停車而駕駛人不在場。五
    、未依規定行駛車道。六、未依規定變換車道。七、未保持
    安全距離。八、跨越禁止變換車道線或槽化線。九、行車速
    度超過規定之最高速限或低於規定之最低速限。十、汽車駕
    駛人或乘客未依規定繫安全帶。十一、汽車駕駛人或附載座
    人未依規定戴安全帽，道路交通管理處罰條例第7 條之2 第
    1 項、第2 項定有明文。是以交通違規行為，除有上述列舉
    之情形，或其他違規行為經以科學儀器取得證據資料，不得
    為逕行舉發。該條立法意旨，固乃係立法者對於該條第1 項
    第1 至6 款所定特定之道路違規行為，因考量其發生往往係
    在瞬間或係由交通勤務警察執行勤務時，恰巧目睹之違規情
    事，事實上不便立刻以攝影、錄影器材取證之情形所在多有
    ，且該等違規事實由人之感官即可充分判定，非必以科學儀
    器始能偵測得知；又如超速、或酒醉駕車等人之感官不當然
    即可判定之違規行為，或其他非屬上開列舉範圍內之違規行
    為，乃規定於同條第1 項第7 款需科學儀器採證始能逕行舉
    發，以保障舉發行為之正確性及憑信性。是以如非道路交通
    管理處罰條例第7 條之2 第1 項第1 至6 款所列舉之情形，
    又無同條項第7 款所列之以科學儀器所取得之證據資料，因
    無從推定員警之舉發為真正，尚不得逕行舉發之。
四、經查，依卷附第Z00000000 號舉發通知單所示，異議人公司
    違規時間為97年11月22日15時16分，舉發之內政部警政署國
    道公路警察局則於同年12月6 日方為填單逕行舉發，有卷附
    之上開舉發通知單1 份可稽，且前開舉發通知單之製發係因
    台北市交通事件裁決所於97年11月28日以北市裁管字第0973
    8760000 號函請內政部警政署國道公路警察局另案舉發乙節
    ，此有該局第六警察隊98年1 月22日公警六交字第98067004
    2 號書函存卷可查，足見前開第Z00000000 號舉發通知單確
    實係舉發單位事後另為逕行舉發無誤。惟違反道路交通安全
    之舉發，以現場製單舉發為原則，逕行舉發為例外，而有關
    逕行舉發之規定及限制，於道路交通管理處罰條例第7 條之
    2 第1 項已有明文規定，然「裝載砂石土方未依規定使用專
    用車輛」既不符前開得逕行舉發列舉事項之規定，且本件逕
    行舉發並未附具採證照片或其他以科學儀器取得之證據資料
    為憑，復經本院向舉發員警陳家慶查詢，其表示當時是以該
    車超載為由攔停舉發，後來該車之超載罰單送到裁決所，裁
    決所依違規事實查出該車並非裝載廢土專用車輛，發函要求
    補開罰單，本件違規是依據裁決所來函後舉發，並無採證照
    片等語，有本院公務電話紀錄1 份在卷可參，可見本件交通
    違規案件並無當場不能或不宜攔截製單舉發之情事，舉發員
    警亦未以科學儀器取得證據資料證明異議人有違規行為，顯
    與前開逕行舉發之要件不合，其逕行舉發之程序，顯於法有
    違。
五、綜上所述，原處分機關未予詳查而逕予裁罰，於法尚有未合
    。異議人聲明異議，為有理由，應由本院將原處分撤銷，併
    為異議人不罰之諭知，以資適法。
據上論斷，應依道路交通案件處理辦法第20條前段，裁定如主文
。
中    華    民    國    98    年    4     月    23    日
                  交通法庭法  官  汪梅芬
以上正本證明與原本無異。
如不服本裁定，應於裁定送達五日內，向本院提出抗告狀。
                          書記官  黃瓊芳
中    華    民    國    98    年    4     月    23    日


司法院資訊處製作；財團法人民間司法改革基金會備份。
